臺灣板橋地方法院刑事判決　　　　　　　　　　　　九十二年度訴緝字第一五二號
　　公　訴　人　臺灣板橋地方法院檢察署檢察官
　　被　　　告　己○○
　　指定辯護人　本院公設辯護人　乙○○
右列被告因毒品危害防制條例案件，經檢察官提起公訴（九十年度偵字第一八六一０
號），本院判決如左：
    主  文
己○○無罪。
    理  由
一、公訴意旨略以：被告己○○意圖營利，基於概括犯意，明知安非他命為毒品不得
    販賣，竟自民國八十九年間起，至九十年十一月二日止，連續多次在台北縣土城
    市及其他不詳地點，以每包新台幣二千元之代價，出售予丁○○吸食，嗣於九十
    一年十一月二日程某向己○○以六千元購買三包安非他命，欲至永和市智光商職
    轉賣他人時，為警查獲並扣得丁○○所有之三包安非他命。因認被告涉有毒品危
    害防制條例第四條第二項之販賣第二級毒品安非他命罪嫌。
二、按犯罪事實應依證據認定之，無證據不得認定其犯罪事實。又不能證明被告犯罪
    者，應諭知無罪之判決，刑事訴訟法第一百五十四條第二項、第三百零一條第一
    項分別定有明文。所謂證據，係指足以認定被告確有犯罪行為之積極證據而言，
    該項證據自須適合於被告犯罪事實之認定，始得採為斷罪資料。苟積極證據不足
    為不利於被告事實之認定時，即應為有利於被告之認定，更不必有何有利之證據
    （參照最高法院二十九年上字第三一○五號、三十年上字第八一六號判例），且
    為刑事訴訟法上證明之資料，無論其為直接證據或間接證據，均須達於通常一般
    之人均不致於有所懷疑，而得確信其為真實之程度，始得據為有罪之認定，若其
    關於被告是否犯罪之證明未能達此程度，而有合理性懷疑之存在，致使無從形成
    有罪之確信，根據「罪證有疑，利於被告」之證據法則，即不得遽為不利於被告
    之認定（參照最高法院七十六年台上字第四九八六號判例）。
三、本件公訴人認定被告己○○涉有前開犯行，無非係以證人丁○○、丙○○於警訊
    及檢察官偵查中之供証為其論據。惟訊據被告己○○堅決否認有販賣第二級毒品
    安非他命之犯行，辯稱：案發當天伊係充當臨時演員，人在桃園南崁拍戲，不可
    能販賣安非他命與證人丁○○，證人丁○○先則證稱伊託丁○○轉賣安非他命與
    他人，其後則又改稱係要供自己吸食，證人丁○○前後供述不一，且伊曾因故與
    證人丁○○有過節，證人之證詞自非可採，況證人丁○○遭警查獲當天，警方在
    伊住處並未查獲任何毒品、分裝袋或贓款，伊並無販賣安非他命之犯行等語。
四、經查：
　(一)證人丁○○於警詢時、檢察官偵查及本院審理中固均證稱伊於於九十年十一月二
    日二十三時左右，在台北縣永和市○○路一百號前（智光商職門口），遭警方當
    場查獲持有之二級毒品安非他命是綽號小巫之被告己○○，於查獲前在中和市○
    ○路出售與伊，查獲時伊正在該處等候一名姓名年籍不詳之成年男子，欲將上開
    安非他命轉交給該不詳姓名年籍之男子云云。惟查：
    1.證人丁○○究係購買安非他命轉售？或供自己施用？或受託轉交（或轉售）安
      非他命及代收價金？其前後證述不一：
    　查證人丁○○於警詢時及檢察官偵查中係分別供稱：「安非他命是一名叫小巫
      的男子提供的，他要我轉賣給另一名男子」、「在中和市○○街○○路口以六
      千元新台幣向他購買，並告知我到永和市○○路智光商職門口前，轉賣給一名
      身穿白色上衣、黑色長褲的男子，但是未遇上該名男子：：」、「九十年十一
      月二日己○○拿給我，叫我拿到永和市○○路智光商職大門口給他朋友，並叫
      我向他收六千元」等語（詳九十年度偵字第一八六一０號偵卷第三十頁、第四
      十六頁背面），依證人丁○○之前開證述，其究係向被告購買安非他命轉售他
      人按證人丁○○以六千元購得該安非他命，再以六千元價格轉與該不詳姓名年
      人，並代為收取六千元價金？顯有不明確及前後不一致之處。且被告若果有出
      售安非他命與證人丁○○，衡情亦應無為證人丁○○代尋買主之理。而該不詳
      姓名年籍之成年男子若果係被告之友人，以第二級毒品安非他命之移轉屬犯罪
      行為，原即應祕密行之，而證人丁○○又不認識該姓名年籍之成年男子，被告
      亦應會自行將安非他命交付其友人，而無由不認識其友人之證人丁○○代為交
      付之可能，是證人丁○○之前開證述，顯有與常情不合之處。又證人丁○○於
      本院審理時對於檢察官反詰問「當天你跟被告拿安非他命作何用途？」時，則
      改稱：「要吃的」、「給自己吃的」等語（詳本院九十三年六月二十八日審判
      筆錄第十八頁），復與其於偵查中前開供稱安非他命是被告要伊拿給他人的等
      語之證述顯有不符。則證人丁○○之前開證述是否與事實相符，即非無疑。
    2.關於查獲當天購買安非他命之聯絡方式，證人丁○○於警訊時係證稱：伊係打
      0000000000號電話聯絡的云云，惟於檢察官偵查中則改稱：那天是
      被告己○○主動打電話給伊，要賣安非他命給伊云云（詳九十年度偵字第一八
      六一０號偵卷第三十頁、第四十六頁背面），其後於本院審理中則或改稱：是
      被告打電話給伊，被告打伊弟弟的手機云云，或稱伊不確定係被告打給伊或伊
      打給被告云云，是證人丁○○對於查獲當天購買安非他命之聯絡方式，亦前後
      證述不一。又證人丁○○對於檢察官詰問查獲當天購買安非他命是否透過電話
      與被告聯絡？雖亦證稱確有與被告通過電話等語（詳本院九十三年六月二十八
      日審判筆錄第九頁），惟對於伊自己當時使用之行動電話號碼為何？何時聯絡
      ？打了幾通電話，則均證稱已不記得云云，且經公訴人對於扣案被告所使用之
      行動電話（號碼為0000000000）檢視其通話紀錄結果，並無法證明
      證人丁○○於本案查獲當日有與被告以電話聯絡之情事，亦有公訴人所提之檢
      視筆錄一紙在卷可稽（詳附本院九十三年七月二十一日審判筆錄後），是證人
      丁○○證稱有以電話與被告聯絡購買安非他命事宜云云，是否真實，亦值懷疑
      。
  (二)又證人程柏宇（原名丙○○）雖於偵、審中均證稱：本案查獲當天伊有與其兄即
    證人丁○○共乘一部機車前去中和市○○路向被告購買安非他命，伊有看到證人
    丁○○自口袋中拿出一疊鈔票交給被告云云，惟其並自承丁○○向被告購買安非
    他命之事實，係證人丁○○事後告訴伊的，並將所購得之安非他命拿給伊看等語
    ，則其顯未親眼目睹安非他命交易之情形。且其另證稱：證人丁○○向被告購買
    安非他命當時伊係在馬路的另一側，與被告及證人丁○○相隔有一段距離，且當
    時係夜晚，縱有路燈照明，其視線亦不若白天明亮，則其竟能同時證稱當時有看
    到證人丁○○從口袋中拿出一疊鈔票交付被告云云，是否真實，尚值懷疑。況被
    告與證人丁○○、程柏宇二人先前即已相互認識及往來，證人丁○○並曾到過被
    告居住之處所等情，為證人等所不否認（詳九十一年度偵字第一八六一０號偵卷
    第二十九頁背面，本院九十三年七月十二日審判筆錄第六頁），則茍證人丁○○
    確要向被告購買安非他命，何不直接前往被告居住處所，而選擇在人車往來頻繁
    之馬路上，增加遭警查緝之風險？凡此均與一般常情不合。另證人程柏宇係證人
    丁○○之弟，則其或為其兄丁○○之利益（證人丁○○所涉毒品危害防制條例案
    件如供出毒品來源因而破獲者，依毒品危害防制條例第十七條之規定，得獲減輕
    其刑之寬典），於本案附和其兄即證人丁○○之證詞，亦非無可能。
　(三)另證人即從事電影傳播之李宇豐（原名李志強）於本院審理時亦到庭證稱：九十
    年十一月二日當天，被告確有在桃園南崁擔任臨時演員，拍華視八點檔的戲，當
    天係上午十一點三十分出發，晚上八點或九點收工，約十點左右離開南崁，被告
    是臨時演員，擔任俠客的角色，當天有戲份，一定要到場，且被告當天收工後，
    證人李宇豐即載被告及其他演員回到台北市○○○路的公司，離開時約十點半等
    語（詳本院九十三年一月八日審判筆錄），並提出其作為發放薪資使用之工作紀
    錄簿（影本附卷）為證，而該工作紀錄簿上十一月二日亦確有記載被告到場拍戲
    （即載稱「小巫」者）等情，則被告辯稱伊當日在桃園南崁拍戲，並未與證人丁
    ○○等人見面等語，尚屬非虛。
  (四)綜上所陳，證人丁○○、程柏宇所為之前開證述，均尚無法達於通常一般之人均
    不致於有所懷疑，而得確信其為真實之程度，自不得據為被告有罪之認定基礎。
    又本案證人丁○○經警查獲後，隨即於翌日（即同年十一月三日）凌晨一時許，
    由警員偕同證人丁○○前往被告台北縣中和市○○街一００巷六弄五號四樓之住
    處搜索，除扣得安非他命吸食器一組、行動電話一台外，並無其他與本件被告所
    涉犯行相關之事證扣案，亦有扣押物品目錄表一紙在卷可稽，是亦無任何事證可
    資證明被告有公訴人所指之本件犯行。至扣案之安非他命三包，係經警以臨檢之
    名，而由證人丁○○自行從其口袋中（承辦之員警係稱自被告手掌中）提出而查
    獲，並未經警依法聲請核發及出示搜索票等情，並經證人即當時查獲之員警戊○
    ○、甲○○於本院準備程序中證述明確，姑不論其證據之取得，是否合法而無瑕
    疵，惟查獲時扣案之毒品既係在證人丁○○持有中，復不能證明係被告所交付，
    亦如前述，則查扣之毒品顯亦不能據為本件不利被告事實之證明。另證人丁○○
    雖於偵查中另證稱：於本案查獲前，亦曾向被告購買過安非他命十餘次云云，惟
    其對於每次購買之確切時間、地點、數量及價格均無法明確說明，且此部分除其
    證述外，並無其他積極事證足資證明有此部分之事實，自不得僅以其該不明確之
    證詞，作為此部分被告有罪之唯一證據。
五、此外，本件復查無其他積極之證據足資證明被告涉有公訴人所指之販賣第二級毒
    品安非他命犯行，揆諸前揭說明，既不能證明被告犯罪，自應為被告無罪之諭知
    。
據上論斷，應依刑事訴訟法第三百零一條第一項前段，判決如主文。
本件經檢察官黃正綱到庭執行職務
中　　　華　　　民　　　國　　九十三　　年　　　八　　　月　　　六　　　日
                                      臺灣板橋地方法院刑事第二庭
                                          審判長法  官    林春長
                                          　　　法　官    崔玲琦
                                          　　　法　官    張宏節
右正本證明與原本無異。
如不服本判決應於送達後十日內向本院提出上訴狀
                                          　　　書記官    張惠芳
中　　　華　　　民　　　國　　九十三　　年　　　八　　　月　　　六　　　日
